【裁判字號】    99,消債聲,7
【裁判日期】    990415
【裁判案由】    聲請裁定免責
【裁判全文】
臺灣屏東地方法院民事裁定             99年度消債聲字第7號
聲  請  人
即 債務 人  甲○○
相  對  人
即 債權 人  第一商業銀行股份有限公司
法定代理人  子○○
相  對  人
即 債權 人  臺灣新光商業銀行股份有限公司
法定代理人  丙○○
代  理  人  乙○○
相  對  人
即 債權 人  遠東國際商業銀行股份有限公司
法定代理人  戊○○
送達代收人  辰○○
相  對  人
即 債權 人  香港商香港上海匯豐銀行股份有限公司
法定代理人  己○○
送達代收人  未○○
相  對  人
即 債權 人  永豐商業銀行股份有限公司
法定代理人  巳○○
相  對  人
即 債權 人  萬泰商業銀行股份有限公司
法定代理人  午○○
代  理  人  庚○○
相  對  人
即 債權 人  新加坡商星展銀行股份有限公司(原:寶華商銀)
法定代理人  辛○○
送達代收人  寅○○
相  對  人
即 債權 人  台新國際商業銀行股份有限公司
法定代理人  蔡孟
送達代收人  丁○○
相  對  人
即 債權 人  大眾商業銀行股份有限公司
法定代理人  壬○○
代  理  人  癸○○
相  對  人
即 債權 人  中國信託商業銀行股份有限公司
法定代理人  丑○○○○
送達代收人  卯○○
上列當事人聲請消費者債務清理事件，本院裁定如下：
    主  文
債務人甲○○應不予免責。
    理  由
一、按法院為終止或終結清算程序之裁定確定後，除別有規定外
    ，應以裁定免除債務人之債務，消費者債務清理條例第132
    條定有明文。又法院裁定開始清算程序後，債務人有薪資、
    執行業務所得或其他固定收入，而普通債權人之分配總額低
    於債務人聲請清算前二年間，可處分所得扣除自己及依法應
    受其扶養者所必要生活費用之數額者，法院應為不免責之裁
    定，但債務人證明經普通債權人全體同意者，不在此限，復
    為同條例第133 條所明定。另債務人有下列各款情形之一者
    ，法院應為不免責之裁定，但債務人證明經普通債權人全體
    同意者，不在此限：一、於七年內曾依破產法或本條例規定
    受免責；二、隱匿、毀損應屬清算財團之財產，或為其他不
    利於債權人之處分；三、捏造債務或承認不真實之債務；四
    、因浪費、賭博或其他投機行為，致財產顯然減少或負擔過
    重之債務，而生開始清算之原因；五、於清算聲請前一年內
    ，已有清算之原因，而隱瞞其事實，使他人與之為交易致生
    損害；六、明知已有清算原因之事實，非基於本人之義務，
    而以特別利於債權人中之一人或數人為目的，提供擔保或消
    滅債務；七、隱匿、毀棄、偽造或變造帳簿或其他會計文件
    之全部或一部，致其財產之狀況不真確；八、故意於財產及
    收入狀況說明書為不實之記載，或有其他故意違反本條例所
    定義務之行為，亦為同條例第134 條所明定。再按消費者債
    務清理制度並非在使債務人恣意消費所造成之債務，轉嫁予
    債權人負擔，債務人免責制度，應在鼓勵勤勞誠實之債務人
    ，而非縱容債務人奢侈浪費，倘債務人於聲請清算前之相當
    期間內，利用信用金融之機會，恣意為非屬通常生活所需之
    鉅額消費或作奢侈性、浪費性之消費，而不在意日後履行返
    還之能力，反而算計本條例中之免責制度，濫用清算程序以
    規避其應負擔之償還責任，自與本條例之立法本旨有違。
二、經查：
(一)、本件聲請人依本條例聲請更生，前經本院裁定開始清算程序
    ，嗣因清算財團之財產不敷清償財團費用及債務，本院以98
    年度司執消債清字第12號裁定清算程序終止確定在案，有上
    開裁定在卷可稽。復查，本件聲請人自民國（下同）97年失
    業起，均從事臨時工維生，並無薪資證明，尚難認係屬有薪
    資、執行業務所得或其他固定收入之人；經清算程序尚積欠
    相對人之無擔保債務總額合計為新台幣（下同）1,741,151
    元（含計算至98年6 月24日止即清算裁定准許前一日之利息
    及違約金），因名下無不動產，及亦無其他可資為清償價值
    之動產，是清算程序終結後，債務未見減少。
(二)、再經本院依職權向相對人函調聲請人消費紀錄及借貸歷史明
    細之結果，聲請人所持有之相對人台新銀行現金卡，於92年
    1 月至94年9 月之22個月期間共提領提領549,000 元（平均
    每個月提領金額約為24,954元），其中94年3 月提領210,00
    0 元、94年7 月提領97,000元、94年8 月提領50,000元；期
    間並自大眾銀行於92年1 月即提領30,000元，並陸續於92年
    2 月提領9,000 元、93年10月提領9,100 元、93年11月提領
    7,000 元、93年12月提領40,200元、94年3 月提領20,100元
    、94年5 月提領21,400元；及向香港上海匯豐銀行於94年7
    月提領313,000 元、新加坡商星展銀行於94年7 月預借200,
    000 元，及於92年5 月13日向萬泰銀行申辦現金卡後，同年
    即提領274,500 元、93年提領918,000 元、94年提領908,00
    0 元、95年提領94,000元，與自新光銀行、中國信託銀行預
    借現金；且由遠東銀行於92年12月16日代償萬泰銀行債務95
    ,427元、由中國信託銀行於93年11月17日代償大眾銀行45,0
    00元及萬泰現金卡280,000 元。可知聲請人債務之形成，無
    非係藉由代償方式清償舊債務外，尚累積為新債務，惟未見
    債務遞減，即顯見聲請人未因相對人代償撙節支出。又據遠
    東銀行、萬泰銀行、中國信託銀行於陳報狀指出，及觀之聲
    請人整體消費，以信用卡支用於高額電信費用、電視購物、
    化妝品、銀樓、融資公司等顯非屬生活所需之支出，及伯爵
    大飯店、多處不同之汽車旅館、藍星美容坊、模特兒美容坊
    、金船美容坊等奢侈性消費，且其消費顯逾越可得支配之所
    得。
(三)、末查，聲請人固與前配偶於92年6 月20日離婚，惟於95年9
    月22日始約定由其行使2 名幼子監護權，並負擔支出扶養費
    用，有本院97年度消債更字第513 號卷宗可稽；然參較前開
    消費或借貸或代償之債務，多係於離婚後所積欠累積，嗣因
    負擔扶養義務致難以負擔過重債務，附此併敘。
三、綜上，債務人之消費紀錄既然有因奢侈、浪費致負擔過重債
    務，且除相對人第一銀行、永豐銀行未具狀表示免責與否外
    ，餘相對人均表示不同意免責，依首揭說明，本件聲請人即
    不應免責，爰裁定如主文。
中    華    民    國    99    年    4     月    15    日
                  民 事 庭    法  官  吳思怡
上為正本係照原本作成。
如不服本裁定，應於裁定送達後10日內，以書狀向本院提出抗告
，並繳納抗告費新臺幣1 千元。
中    華    民    國    99    年    4     月    15    日
                              書記官  魏慧夷

司法院資訊處製作；財團法人民間司法改革基金會備份。
